【裁判字號】    98,上訴,1552
【裁判日期】    990114
【裁判案由】    違反毒品危害防制條例
【裁判全文】
臺灣高等法院高雄分院刑事判決        98年度上訴字第1552號
上  訴  人  臺灣高雄地方法院檢察署檢察官
上  訴  人
即  被  告  甲○○
選任辯護人  劉嘉裕律師
上列上訴人因被告違反毒品危害防制條例案件，不服臺灣高雄地
方法院98年度訴字第586 號中華民國98年9 月25日第一審判決（
起訴案號：臺灣高雄地方法院檢察署98年度偵字第2501號），提
起上訴，本院判決如下：
     主  文
上訴駁回。
     事  實
一、甲○○（綽號「蟾蜍」，台語發音）明知愷他命（Ketamine
    ，俗稱K 他命）係毒品危害防制條例第2 條第2 項所列之第
    三級毒品，非經許可，不得非法販賣，竟仍意圖營利，基於
    販賣第三級毒品愷他命之犯意或共同犯意聯絡，分別為下列
    販賣第三級毒品犯行：
  (一)於附表所示之時間、地點，以附表所示之價格及方式，獨自
    （詳如附表編號1 、2 所示）或共同（詳如附表編號3 所示
    ）販賣如附表所示數量之第三級毒品愷他命予鄭州成，前後
    共3 次，均藉此以牟利。
  (二)另意圖販賣牟利，於民國98年1 月11日凌晨2 時後之某時許
    ，在位於高雄市苓雅區○○○路42號3 樓之「Lamp Disco夜
    店」之男廁內，以新臺幣（下同）9 萬元之代價，向真實姓
    名年籍不詳、綽號「阿浩」之成年男子販入第三級毒品愷他
    命3 包（檢驗前共淨重298.65公克，檢驗後共淨重298.59公
    克），並欲伺機販售予他人牟利。
二、嗣經內政部警政署保安警察第三總隊第二大隊持搜索票，於
    98年1 月12日晚上8 時40分許，在屏東市○○路212 之1 號
    前，在由李乾百（原審法院另行審結）駕駛並搭載甲○○之
    車號1907-MD 之自小客車內執行搜索，當場在甲○○所坐之
    副駕駛座腳踏板靠排檔桿旁，扣得甲○○所有上開愷他命，
    因而循線查悉上情。
三、案經內政部警政署保安警察第三總隊第二大隊移送臺灣高雄
    地方法院檢察署檢察官偵查起訴。
     理  由
壹、程序部分（證據能力之審查）：
一、按被告以外之人於檢察事務官、司法警察官或司法警察調查
    中所為之陳述，與審判中不符時，其先前之陳述具有較可信
    之特別情況，且為證明犯罪事實存否所必要者，得為證據，
    刑事訴訟法第159 條之2 定有明文。經查，證人鄭州成於警
    詢時之供述，對於被告甲○○而言，具有被告以外之人審判
    外陳述之性質，屬傳聞證據，被告對此表示無證據能力，且
    證人鄭州成上開警詢時之供述，證人鄭州成證述被告先後3
    次販賣愷他命予伊之部分，經核與其在審判中之證述不符（
    原審審理中坦承被告交付毒品，但否認被告有販賣之行為）
    ，經本院參酌證人鄭州成於警詢時之證詞，距離案發時間較
    近，記憶較為清晰，且當時甫為警查獲，不及思慮為己或他
    人脫罪，且未直接或間接與被告接觸，較無受外力干擾之情
    形，參以證人鄭州成於警詢時，已坦承販賣第三級毒品愷他
    命之犯行（見偵卷第98頁反面、第99、322 、323 頁），則
    鄭州成既已自行坦承販賣第三級毒品愷他命之重罪，應無任
    意誣陷被告以求脫免罪責之動機，參酌以證人鄭州成於警詢
    中之陳述核與其於檢察官證述內容大致相符，益徵證人鄭州
    成於警詢時所供述之內容較為可採。另員警於詢問證人鄭州
    成之際，亦有依法全程錄音，並無不法取供，是證人鄭州成
    於警詢中之陳述，相較於在原審法院審理時之陳述，均具有
    可信之特別情況，依上開刑事訴訟法第159 條之2 之規定，
    應得為證據。
二、按證人、鑑定人依法應具結而未具結者，其證言或鑑定意見
    ，不得作為證據，刑事訴訟法第158 條之3 定有明文。查證
    人鄭州成於98年1 月20日檢察官偵查中所為之陳述，並未具
    結，依上開規定，不得作為本件被告甲○○案件之證據；至
    於證人鄭州成於98年5 月11日檢察官偵查中所為之陳述，已
    經證人鄭州成依法具結。被告辯護人雖表示檢察官並未諭知
    可以拒絕證言，依法亦無證據能力云云。然查刑事訴訟法第
    181 條係規定「證人恐因陳述致自己或與其有前條第1 項關
    係之人受刑事追訴或處罰者，得拒絕證言。」，即以恐因陳
    述致自己或與其有前條第1 項關係之人受刑事追訴或處罰為
    限，始得拒絕證言；亦以有該項情況，法院始應依刑事訴訟
    法第186 條第2 項規定，告以得拒絕證言。而本件證人鄭州
    成係買受第三級毒品愷他命之人，其已經被警方查獲後，關
    於向何人購買毒品，本無因其陳述致有受刑事追訴或處罰之
    虞，依上開說明，檢察官自毋庸告以得拒絕證言；更何況依
    檢察官98年5 月11日偵訊筆錄記載，檢察官已經依照刑事訴
    訟法第181 條規定告知，命證人鄭州成具結後予以訊問。經
    原審於98年9 月11日當場勘驗檢察官之訊問筆錄，檢察官亦
    確實依照刑事訴訟法第186 條第2 項、第187 條之規定告知
    ，並無被告辯護人所指檢察官未諭知可以拒絕證言之情形，
    此部分被告辯護人所辯顯與事實不符，不足採信。是本件證
    人鄭州成於98年5 月11日檢察官偵查中所為之陳述，已經證
    人鄭州成依規定具結後陳述，本院亦查無顯不可信之情況，
    為有證據能力。
三、次按被告以外之人於審判外之陳述，雖不符刑事訴訟法第15
    9 條之1 至第159 條之4 之規定，而經當事人於審判程序同
    意作為證據，法院審酌該言詞陳述或書面陳述作成時之情況
    ，認為適當者，亦得為證據；當事人、代理人或辯護人於法
    院調查證據時，知有第159 第1 項不得為證據之情形，而未
    於言詞辯論終結前聲明異議者，視為有前項之同意，刑事訴
    訟法第159 條之5 定有明文。本件除上開特別具證據能力之
    傳聞證據外，其餘所援引之以下各項證據（詳後述），固有
    部分屬傳聞證據，然公訴人、被告、辯護人於本院調查證據
    時，均知有前開第159 第1 項不得為證據之情形，於言詞辯
    論終結前，均未聲明異議，本院審酌該等證據作成時之狀況
    ，並無違法取證之情事，且無不宜作為證據之情形，依前開
    說明，均有證據能力。
貳、實體部分：
一、被告甲○○被訴如犯罪事實一之(一)所示之販賣第三級毒品予
    鄭州成部分：
  (一)訊據上訴人即被告甲○○矢口否認有何犯罪事實一之(一)所示
    之販賣第三級毒品犯行，辯稱：被告沒有販賣愷他命予證人
    鄭州成，被告與鄭州成本來就是朋友，鄭州成只是打電話向
    被告詢問毒品價格、是否有毒品，沒有積極證據證明已經完
    成毒品買賣交付事實，且縱認被告有交付愷他命予鄭州成，
    被告沒有主動收取價金，也沒有收取任何價差，並不具備營
    利意圖，只是構成轉讓毒品罪而已云云。
  (二)然查：
  1.證人鄭州成於警詢中證稱：是我在使用0000000000號行動電
    話號碼，我與被告甲○○是朋友關係，綽號叫「蟾蜍」，認
    識大約是2 至3 年，我曾向甲○○拿過K 它命供自己吸食及
    賣給別人，總共幾次伊忘記了，我大部份都是在甲○○住的
    緯城大樓附近向他拿K 它命，（警察問：警方現提供000000
    0000與0000000000等2 線行動電話號碼之11通通話內容（含
    音檔）供你辨識，請辨識是否為你與甲○○之通話? 通話內
    容為何意？）……第6 通，檔名000000000000（按即時間）
    ，是我與甲○○之通話，「下面」是指k 它命、「5 」是指
    5 公克，整通的意思就是我要向甲○○購買5 公克的k 它命
    ；……第9 通，檔名000000000000，是我與甲○○之通話，
    整通的意思就是我要向甲○○購買5 公克的k 它命；第10通
    ，檔名000000000000，是我與甲○○之通話，整通的意思就
    是我要向甲○○購買k 它命，但是當時他手邊已經沒貨了，
    要晚一點才能拿給我；第11通，檔名000000000000，是我與
    甲○○之通話，整通的意思就是我要向甲○○購買3 小包、
    每包約1 公克的k 它命，他要求我去屏東市大武營的國宅，
    向他綽號「從仔」的男性朋友拿k 它命，購買的錢等晚上再
    交給甲○○，那時候甲○○都是以每5 包、約5 公克、售價
    約1,800 元至2,000 元賣給我，我剛開始是因為自己要吸食
    ，所以才向他購買，後來與他逐漸熟識後，他才會交k 它命
    給我販售等語（見偵卷第321 至323 頁），證人鄭州成另於
    偵查中亦具結證稱：96年10月14日通訊監察譯文是我向甲○
    ○拿K 他命的對話內容，「上面」指搖頭丸、「下面」是K
    他命，「5 」是指5 公克的k 他命，共1,500 元。96年10月
    20日通訊監察譯文，是我向陳吉拿毒品5 公克，有成交，我
    們交易毒品的地方不一定，要看甲○○人在何處，我們就約
    在何處。大部分都是約在外面交易，我們2 人都是騎車過去
    交易地點，96年10月14日那次也是約在外面，我與甲○○交
    易毒品是他親自交付毒品給我。96年10月23日通訊監察譯文
    ，是我與甲○○交易k 他命的內容，那是我打電話問他有沒
    有k 他命，他說他沒有貨了，他要我先向他朋友「從仔」拿
    毒品，甲○○會把毒品補給「從仔」，錢我直接交給甲○○
    ，我買了5 公克，約2,500 元，我先給他1,000 元，隔天再
    給他1,500 元等語（見偵卷第332 至334 頁），本院交相比
    對證人鄭州成上開於警詢及偵查時之證述內容，證人鄭州成
    已就其向被告甲○○購買如附表所示之愷他命之聯絡方式、
    數量、價錢、術語、時間、地點等關於本案之重要情節，均
    能詳細加以描述，苟非真有其事，焉能憑空任意杜撰而為如
    此詳細且前後一致之陳述？是其上開警詢、偵查時所述，均
    應堪信為真實；而佐以證人鄭州成另於原審法院審理時證稱
    ：甲○○是我2 、3 年的很好朋友，我於96年10月間有施用
    ｋ他命，是跟甲○○拿的，但甲○○不要向我收錢，也沒有
    跟我說多少錢，所以我有硬塞給他，價錢不一定，因為我與
    他是很好朋友關係，所以甲○○有向我講過ｋ他命是給我，
    不要收錢，我硬塞給甲○○錢時，他有收錢，我直接放進他
    的口袋，我與甲○○聯絡拿毒品，都是我打給他約見面，數
    量由我約定，見面時他跟我說不要錢，如附表所示這3 次都
    有向我說不用錢，我是依照甲○○跟我說的毒品本錢，硬塞
    給他錢，96年10月14日晚間，甲○○有付5 公克的ｋ他命給
    我，收我1,500 元，96年10月23日下午，有向甲○○買5 公
    克的ｋ他命，在「從仔」朋友屏東的家，2,500 元，有交錢
    給甲○○，我硬塞2,500 元給他，甲○○拿毒品給我時，沒
    有主動向我表示要收多少錢，通訊監察譯文（偵卷第326 至
    327 頁）是我與甲○○所講的話，通訊監察譯文中96年10月
    14日、20日、23日通話內容中的數字「5 」就是5 公克，全
    部意思一樣，96年10月23日通話，甲○○表示：「晚上再補
    錢」的意思，我的意思說我本來有拿錢給他，但不夠，那他
    就說不夠的部分，晚上再拿給他等語（見原審法院卷第132
    至138 頁），證人鄭州成於原審法院審理時亦不否認被告交
    付予其如附表所示之毒品，而其則交付如附表所示之金額予
    被告之事實，而與證人鄭州成上開於警詢及偵查時之證述內
    容相互勾稽，亦足認被告甲○○確有如附表所示之販賣第三
    級毒品犯行甚明。
  2.另再參以被告甲○○與證人鄭州成間之3 段通話內容，內容
    如下：(1)證人鄭州成於96年10月14日晚上9 時55分許以其所
    有0000000000號行動電話聯絡被告甲○○所持用之00000000
    00號行動電話，通話內容：「（證人鄭州成稱：）你那裡還
    有『那個』嗎？（被告甲○○稱：）什麼東西？『上面的』
    喔？（證人鄭州成稱：）『下面的』！（被告甲○○稱：）
    有啊！（證人鄭州成稱：）『5 』嗯！（被告甲○○稱：）
    嗯！（證人鄭州成稱：）我等一下到了打給你！」；(2)另於
    96年10月20日凌晨0 時35分許，證人鄭州成再以相同方式聯
    絡被告甲○○，通話內容如下：「（證人鄭州成稱：）我要
    跟你拿『5 』啊！（被告甲○○稱：）你來啊！（證人鄭州
    成稱：）我叫人過去跟你拿！（被告甲○○稱：）誰啊？（
    證人鄭州成稱：）我朋友啊！（被告甲○○稱：）他過來了
    喔？（證人鄭州成稱：）嗯！（被告甲○○稱：）好啊！你
    還不去睡？（證人鄭州成稱：）要了啊，拿完要回去睡了啊
    ！（被告甲○○稱：）好啊！」；(3)另於96年10月23日下午
    5 時36分許，被告甲○○再以相同方式聯絡證人鄭州成，通
    話內容如下：「（證人鄭州成稱：）喂！（被告甲○○稱：
    ）你過去跟『勸仔』（按即「從仔」之誤載）拿，他欠我『
    3 個』啊！（證人鄭州成稱：）啊你拿下來就好了。（被告
    甲○○稱：）你就去跟他拿啊！（證人鄭州成稱：）為什麼
    ？（被告甲○○稱：）啊我現在這裡沒有。（證人鄭州成稱
    ：）不然你跟我說有。（被告甲○○稱：）我晚一點再補到
    『5 』給你啊。（證人鄭州成稱：）啊！（被告甲○○稱：
    ）你先過去跟他拿『3 』個啊，你聽不懂喔？（證人鄭州成
    稱：）我晚上再拿錢給你。（被告甲○○稱：）嗯啊！我晚
    上補給你，你再拿錢給我。（證人鄭州成稱：）有喔？（被
    告甲○○稱：）嗯，聽的懂嗎？（證人鄭州成稱：）沒有，
    嗯，我先跟你說，我晚上先拿1,000 給你，明天再拿1,50 0
    給你，……（被告甲○○稱：）喔，好。……反正他在家就
    對了，你去就對了。（證人鄭州成稱：）好啊！」，有監聽
    譯文1 份在卷可稽（見偵卷第326 至328 頁），而被告甲○
    ○於原審法院審理時供稱：鄭州成只是打電話問我這裡有無
    K 他命給他等語（見原審法院卷第191 頁），亦不否認上開
    通訊監察譯文係其與證人鄭州成之對話，本院審酌上開監聽
    譯文內容，亦已明白揭露被告甲○○與證人鄭州成間如附表
    所示之3 次交易第三級毒品愷他命過程，而與上開證人鄭州
    成於警詢、偵查中之供述相互印證無誤，益徵證人鄭州成上
    開警詢、偵查中證述之內容為真，足認被告甲○○確實有如
    附表所示之3 次販賣第三級毒品愷他命予證人鄭州成之犯行
    無疑。至證人鄭州成雖於原審法院審理時中改稱：如附表所
    示這3 次甲○○都有向我說不用錢，我是依照甲○○跟我說
    的毒品本錢，硬塞給他錢云云（見原審法院卷第135 、13 6
    頁），然查，證人鄭州成此部分之供述，要與本院上開調查
    證據結果不符；且愷他命係違禁物，市價不斐，而被告甲○
    ○與證人鄭州成又非親非故，被告亦於偵查中自陳其於查獲
    當時並無工作等情（偵卷第11頁），顯見被告並無金錢收入
    ，苟非交付毒品予證人鄭州成有利可圖，被告豈會在無金錢
    收入之情形下，一再提供市價昂貴之愷他命予證人鄭州成免
    費施用？在在均與常理不符，而非可採；另再參酌上開被告
    與證人鄭州成於96年10月23日下午5 時36分許之通話內容：
    「（證人鄭州成稱：）我晚上再拿錢給你。（被告甲○○稱
    ：）嗯啊！我晚上補給你，你再拿錢給我。（證人鄭州成稱
    ：）有喔？（被告甲○○稱：）嗯，聽的懂嗎？（證人鄭州
    成稱：）沒有，嗯，我先跟你說，我晚上先拿1,000 給你，
    明天再拿1,500 給你」，顯見被告與證人鄭州成在通話中確
    有討論關於愷他命交易金額之給付方式，其中被告更表示：
    「我晚上補給你，你再拿錢給我」等語，已經明白要求證人
    鄭州成交付毒品交易之金額，益徵證人鄭州成所稱：如附表
    所示這3 次甲○○都有向我說不用錢，我是依照甲○○跟我
    說的毒品本錢，硬塞給他錢云云，均屬證人鄭州成事後迴護
    被告甲○○之詞，不足採信。
  3.被告甲○○雖辯稱：鄭州成只是打電話問我這裡有無K 他命
    給他，我並沒有交付K 他命給他云云，但此與本院上開調查
    證據結果相悖，已非可採，經本院質諸上開通訊監察譯文內
    容，被告甲○○不僅與證人鄭州成就交易愷他命之細節詳加
    討論，且有約定交易之方式及數量，均與一般毒品交易過程
    相符，而非僅係證人鄭州成單純向被告詢問有無愷他命給他
    ，更有甚者，被告更向證人鄭州成表示：「我晚上補給你，
    你再拿錢給我」等語，已經明白要求證人鄭州成交付毒品交
    易之金額，均足認被告確有如附表所示之3 次販賣第三級毒
    品犯行無疑，被告甲○○上開辯詞，不足採信。
  4.又被告如附表編號3 所示之犯行，從證人鄭州成之證述及上
    開96年10月23日下午5 時36分許之通訊監察譯文內容可以得
    知，被告甲○○與「從仔」間之分工方式，係由被告甲○○
    以其所有0000000000號行動電話與證人鄭州成所有之000000
    0000號行動電話聯絡，並約定購買數量及金額，再由被告叫
    證人鄭州成到約定地點向「從仔」拿取約定數量之愷他命，
    而由「從仔」出面交付毒品予證人鄭州成，是被告與「從仔
    」間就如附表編號3 所示之犯行，有犯意聯絡及行為分擔，
    至為灼然。
  5.此外，並有內政部警政署保安警察第三總隊第二大隊指認犯
    罪嫌疑人紀錄表（證人鄭州成指認被告甲○○）、執行通訊
    監察作業譯文報告表各1 份在卷可稽（見偵卷第100 、325
    至328 頁），被告甲○○如附表所示之犯行，均堪以認定。
二、被告甲○○被訴如犯罪事實一之(二)所示之販賣第三級毒品犯
    行部分：
  (一)訊據上訴人即被告甲○○矢口否認有何犯罪事實一之(二)所示
    之販賣第三級毒品犯行，辯稱：查獲的K 他命是我所有，是
    我自己要施用的，我幾乎每天都會施用，每天用量約10公克
    ，每日施用1 次，沒有意圖販賣第三級毒品以牟利云云（見
    偵卷第11頁，原審法院98偵聲字第129 號卷第5 頁，原審法
    院卷第191 頁）。
  (二)經查：
  1.被告甲○○於98年1 月11日凌晨2 時後之某時許，在位於高
    雄市苓雅區○○○路42號3 樓之「Lamp Disco夜店」之男廁
    內，確有以9 萬元之代價，向真實姓名年籍不詳、綽號「阿
    浩」之成年男子販入第三級毒品愷他命3 包（檢驗前共淨重
    298.65公克，檢驗後共淨重298.59公克），而於98年1 月12
    日晚上8 時40分許，在屏東市○○路212 之1 號前，在由同
    案被告李乾百駕駛並搭載甲○○之車號1907-MD 之自小客車
    內為警搜索查獲等事實，業據被告坦承不諱，且有上開第三
    級毒品愷他命扣案可稽，並有搜索扣押筆錄、扣押物品目錄
    表各1 份（見警卷第36至41頁）附卷可稽，應堪信為真實。
    而上開扣案愷他命3 包（檢驗前共淨重298.65公克，檢驗後
    共淨重298.59公克），經鑑定結果，係屬毒品危害防制條例
    第2 條第2 項所稱之第三級毒品，亦有高雄市立凱旋醫院98
    年3 月24日濫用藥物成品檢驗鑑定書1 紙附卷可稽（見原審
    法院卷第40頁）。
  2.按「依據Clark's Analysis of drugs and Poisons 一書第
    三版之記述，Ketamine靜脈注射劑量每公斤體重使用1 至4.
    5 毫克，肌肉注射劑量每公斤體重使用6.5 至13毫克」、「
    「另依據Disposition of Toxic Drugs and Chemicals in
    Man 一書第五版記載，有3 名成年人使用Ketamine靜脈注射
    或肌肉注射900 至1,000 毫克後致死案例」，有行政院衛生
    署管制藥品管理局93年9 月13日管檢字第0930008405號函文
    1 紙在卷可稽（見原審法院卷第192 之1 、192 之2 頁）。
    經查，本件被告甲○○所被查獲持有之愷他命3 包，檢驗前
    共淨重298.65公克，則以被告自述所持有之愷他命係供自己
    施用，每日使用1 次等情形，而被告之體重為55公斤，有毒
    品案件涉嫌人犯基本資料移送報告表1 紙在卷可稽（見警卷
    第80頁），依上開行政院衛生署管制藥品管理局函文所示，
    以施用劑量較高之肌肉注射劑量每公斤體重使用13毫克之標
    準計算，經過換算結果，被告甲○○所購買之愷他命可以供
    其施用約418 次【298.650.715 （即0.01355）＝417.
    6 ，小數點以下4 捨5 入，按1 公克為1000毫克】，縱以
    Disp osition of Toxic Drugs and Chemicals in Man第五
    版所載可能致死劑量1,000 毫克計算，經過換算結果，上開
    扣案愷他命亦可以供其施用約299 次（298.65/1=298.65 ，
    小數點以下4 捨5 入），而以被告於原審法院羈押訊問中自
    述每日使用1 次（原審法院98偵聲字第129 號卷第5 頁），
    佐以上開每次施用施用劑量較高之肌肉注射劑量每公斤體重
    使用13毫克計算，被告需施用長達1 年1 月又23日（按即
    418 日），才可將所購入之愷他命施用完畢，而與一般常情
    ，施用毒品者惟恐其所購入之毒品可能因保存不易而受潮變
    質，且因數量龐大而增加被查緝之風險，通常一次僅會購入
    少量之毒品以供施用之情形，明顯有違，足認被告遭扣案之
    愷他命並非供其自己施用無疑。另若以可能致死劑量1,000
    毫克計算，佐以上開每次施用施用劑量較高之肌肉注射劑量
    每公斤體重使用13毫克計算，被告需施用長達9 月又29日（
    按即29 9日），才可將所購入之愷他命施用完畢，則以被告
    每日均施用可能足以致死劑量之愷他命，連續施用長達299
    日，恐非一般常人身體可以忍受之範圍，益徵被告購入愷他
    命並非供其自己施用甚明。被告雖辯稱：每日使用10公克之
    愷他命云云，然以被告上開自述每日使用1 次之情形觀之，
    被告每次使用之劑量高達10公克，超出可能致死劑量1,000
    毫克達10倍之多，亦顯然有違常情，而不可採信。被告雖又
    辯稱其施用之方式是以鼻子吸食毒品之方式施用毒品，或者
    是將毒品混雜於菸草中以抽菸之方式施用云云，惟既以同劑
    量毒品施用，不論係以注射方式、以鼻子吸食方式，或混雜
    於菸草中施用，其效果應大致相同，縱有輕微差異，亦不影
    響上開之認定，不能以施用方式不同，即認被告每次使用之
    劑量高達10公克與常情相符。另以被告所稱：伊目前沒有工
    作，之前工作至97年8 月份等情觀之（見偵卷第11頁），則
    被告在無任何金錢收入之情形下，又未能舉證證明其有任何
    固定收入，亦未能供出其購買毒品之資金來源，而其竟能1
    次耗費鉅資9 萬元購買鉅量之愷他命，亦顯與常情一般施用
    毒品者通常一次僅會購入少量之毒品以供施用之情形有違，
    益見被告所購入之扣案愷他命並非供自己施用，而係其意圖
    營利，販入後欲伺機販出牟利，以供其花費之用。
  3.從而，被告甲○○此部分所辯，顯係卸責之詞，不足採信，
    如犯罪事實(二)所示之犯行，亦堪以認定。
三、按販賣第三級毒品，可處5 年以上有期徒刑，得併科500 萬
    元以下罰金，修正前毒品危害防制條例第4 條第3 項定有明
    文，是販賣第三級毒品係屬嚴重違法行為，苟遭逮獲，後果
    非凡，毒販出售毒品時無不小心翼翼，不敢公然為之。而邇
    來政府為杜絕毒品氾濫，毒害人民甚深，再三宣導教民眾遠
    離毒品、媒體之報導既深且廣，對於毒品之禁絕，應為民眾
    所熟悉。又政府對於查緝施用、轉讓及販賣毒品無不嚴格執
    行，且販賣毒品罪更係重罪，設若無利可圖，衡情一般持有
    毒品者，當不致輕易將持有毒品交付他人。況第三級毒品愷
    他命價格不貲、物稀價昂，並無公定之價格，不論任何包裝
    ，均可任意分裝增減分量，每次買賣價量，亦可能隨時依雙
    方間之關係深淺、資力、需求量及對行情之認知、來源是否
    充裕、查緝是否嚴緊，購買者被查獲時供述購買對象之可能
    性風險之評估等，因而異其標準，並隨時機動調整，非可一
    概而論，是販賣之利得，除經坦承犯行或價量俱臻明確外，
    委難查得實情，販賣之人從價差或量差中牟利方式雖異，其
    意圖營利之非法販賣行為則一，茍無任何利益可圖，被告甲
    ○○實無甘冒重罪風險而將販入之愷他命販賣予證人鄭州成
    或購買如犯罪事實一之(二)所載如此大量且非供自己施用之愷
    他命，顯見被告顯係意圖販賣第三級毒品，且必預期有相當
    豐厚之利得，否則豈有願冒罹重典之風險，而將販入之愷他
    命販賣予證人鄭州成或購買如犯罪事實一之(二)所載如此大量
    且非供自己施用之愷他命之理？足認被告確有欲藉由販賣第
    三級毒品愷他命（如犯罪事實(一)所示）及販入第三級毒品愷
    他命伺機販賣（如犯罪事實(二)所示），以從中賺取買賣差價
    牟利之意圖甚明。
四、新舊法比較部分：
    查被告甲○○行為後，毒品危害防制條例已於98年5 月20日
    修正公佈，現已生效。修正前毒品危害防制條例第4 條第3
    項規定：「製造、運輸、販賣第三級毒品者，處5 年以上有
    期徒刑，得併科新臺幣5 百萬元以下罰金」；修正後同條項
    則規定：「製造、運輸、販賣第三級毒品者，處5 年以上有
    期徒刑，得併科新臺幣7 百萬元以下罰金」。是經比較新舊
    法律適用之結果，自以修正前即行為時之毒品危害防制條例
    第4 條第3 項之規定對被告甲○○較為有利，依刑法第2 條
    第1 項前段，本案自應適用修正前，即被告行為時毒品危害
    防制條例第4 條第3 項之規定處斷。
五、查愷他命係毒品危害防制條例第2 條第2 項所稱之第三級毒
    品，非經許可，不得非法販賣。又所謂販賣毒品行為，不以
    販入後復行賣出為必要，只要意圖營利，而有販入或賣出二
    者其一之行為，即足構成，行為人持有愷他命，有以主觀上
    營利售賣意圖而販入，其雖未及賣出，仍應論以販賣毒品既
    遂罪罪責，此有最高法院90年度台上字第1898號、第2046號
    判決可供參照。是核被告甲○○所為，均係犯修正前毒品危
    害防制條例第4 條第3 項之販賣第三級毒品罪。公訴意旨就
    被告如犯罪事實一之(一)所示之犯行，認應適用修正後毒品危
    害防制條例第4 條第3 項之規定，而未及比較新舊法，尚有
    未洽，應予指明。另公訴意旨認被告如犯罪事實一之(二)所示
    之犯行，係犯毒品危害防制條例第5 條第3 項之意圖販賣而
    持有第三級毒品罪嫌，然本件被告既係以主觀上營利售賣意
    圖而販入扣案之愷他命，其雖未及賣出，依上開最高法院90
    年度台上字第1898號、第2046號判決意旨所示，仍應論以販
    賣第三級毒品既遂罪罪責，公訴意旨認被告此部分之犯行僅
    構成意圖販賣而持有第三級毒品罪嫌，尚有未洽，然既經檢
    察官於原審法院審理時當庭變更起訴法條為修正前毒品危害
    防制條例第4 條第3 項之販賣第三級毒品罪（見原審法院卷
    第190 頁），本院自得予以審理，而無庸變更起訴法條。被
    告與「從仔」之成年男子間，就如附表編號3 所示之犯行，
    有犯意聯絡及行為分擔，應論以共同正犯。公訴意旨就此部
    分漏未論及被告與「從仔」之共同正犯關係，然被告如附表
    編號3 所示之犯行，既係由被告與證人鄭州成聯繫購買毒品
    之事宜，再由「從仔」交付愷他命毒品予證人鄭州成，被告
    與「從仔」間就上開犯行，自屬有犯意聯絡及行為分擔甚明
    ，公訴意旨漏未論及，尚有未洽，應予指明。又被告所犯上
    開4 罪間，犯意各別，罪名互殊，應予分論併罰。
六、原審因依修正前毒品危害防制條例第4 條第3 項、第19條第
    1 項，刑法第11條、第2 條第1 項前段、第28條、第51條第
    5 款、第38條第1 項第1 款之規定，並審酌毒品戕害人身至
    深且鉅，被告仍無視毒品對他人危害，仍販賣第三級毒品予
    證人鄭州成及意圖營利而販入數量甚為可觀之第三級毒品，
    嚴重助長毒品氾濫，足以衍生其他犯罪，嚴重危害我國社會
    治安，惡性非輕，且被告犯罪後並未坦白承認，且飾詞圖卸
    其責，尚無悔意，尤應嚴懲，不宜輕縱，復衡其犯罪之動機
    、目的、手段、所生之危害、販入之數量等一切情狀，分別
    量處有期徒刑5 年6 月；5 年6 月；5 年6 月；6 年；並定
    其應執行刑為有期徒刑14年。並敘明按依毒品危害防制條例
    第18條第1 項前段之規定，應予沒收銷燬之毒品，以經查獲
    之第一、二級毒品為限。又毒品依其成癮性、濫用性及對社
    會危害性，共分為四級，上開條例並就製造、運輸、販賣、
    意圖販賣而持有、以非法方法使人施用、引誘他人施用及轉
    讓不同等級之毒品等行為，分別定其處罰。至施用或持有第
    三、四級毒品，因其可罰性較低，故未設處罰之規定，僅就
    施用及持有第一、二級毒品科以刑罰。然鑑於第三、四級毒
    品均係管制藥品，特於同條例第11條之1 明定無正當理由，
    不得擅自持有；第18條第1 項後段復規定查獲之第三、四級
    毒品，無正當理由而擅自持有者，沒入銷燬之。從而，依同
    條例第18條第1 項後段應沒入銷燬之毒品，專指查獲施用或
    持有之第三、四級毒品而言；倘係查獲製造、運輸、販賣、
    意圖販賣而持有、以非法方法使人施用、引誘他人施用或轉
    讓第三、四級毒品，既屬同條例相關法條明文規定處罰之犯
    罪行為，即非該條項應依行政程序沒入銷燬之範圍。又同條
    例第19條第1 項所定「供犯罪所用或因犯罪所得之物」，係
    指犯第4 條至第9 條、第12條、第13條或第14條第1 項、第
    2 項之罪所用或所得之物，不包括毒品本身在內，是尚不得
    援用此項規定為第三、四級毒品之沒收依據。再同條例對於
    查獲之製造、運輸、販賣、意圖販賣而持有、以非法方法使
    人施用、引誘他人施用及轉讓第三、四級毒品之沒收，並無
    特別規定，如其行為已構成犯罪，則該毒品即屬不受法律保
    護之違禁物，應回歸刑法之適用，依刑法第38條第1 項第1
    款之規定沒收之，始為適法（最高法院96年台上字第727 號
    判決可資參照）。查扣案被告甲○○所有愷他命3 包（檢驗
    前共淨重298. 65 公克，檢驗後共淨重298.59公克），經鑑
    定結果，均係屬毒品危害防制條例第2 條第2 項第1 款所稱
    之第三級毒品，有高雄市立凱旋醫院98年3 月24日濫用藥物
    成品檢驗鑑定書1 紙附卷可稽（見原審法院卷第40頁），依
    上開最高法院見解，係屬違禁物，應依刑法第38條第1 項第
    1 款之規定宣告沒收之。被告甲○○販賣第三級毒品所得之
    財物，其中單獨販賣所得如附表編號1 、2 所示之財物分別
    為1, 500元、1,500 元，共計3,000 元，另被告與「從仔」
    共同販賣所得如附表編號3 所示之財物為2,500 元，均應依
    毒品危害防制條例第19條第1 項之規定及共犯連帶沒收原則
    ，均予沒收或連帶沒收，如全部或一部不能沒收時，以被告
    之財產抵償或以被告與「從仔」之財產連帶抵償之（即諭知
    附表編號1 部分，未扣案販賣第三級毒品所得財物新臺幣15
    00元，沒收之，如全部或一部不能沒收時，以其財產抵償之
    ；附表編號2 部分，未扣案販賣第三級毒品所得財物新臺幣
    1500元，沒收之，如全部或一部不能沒收時，以其財產抵償
    之；附表編號3 部分，未扣案販賣第三級毒品所得財物新臺
    幣2500元，連帶沒收之，如全部或一部不能沒收時，以其與
    「從仔」之財產連帶抵償之）。另被告甲○○所有之不詳廠
    牌行動電話1 支（含0000000000號SIM 卡1 枚），雖未扣案
    ，然不能證明已經滅失，且係被告所有供其犯如犯罪事實(一)
    所示犯行所用之物，應依毒品危害防制條例第19條第1 項之
    規定及共犯連帶沒收原則，予以宣告沒收之，如全部或一部
    不能沒收時，追徵其價額或以其財產抵償（附表編號1 、2
    ）或以其與「從仔」之財產抵償連帶抵償之（附表編號3 ）
    。即諭知附表編號1 部分，未扣案不詳廠牌行動電話壹支（
    含0000000000號SIM 卡壹枚），沒收之，如全部
    或一部不能沒收時，追徵其價額或以其財產抵償之；附表編
    號2 部分，未扣案不詳廠牌行動電話壹支（含000000
    0000號SIM 卡壹枚），沒收之，如全部或一部不能沒收
    時，追徵其價額或以其財產抵償之；附表編號3 部分，未扣
    案不詳廠牌行動電話壹支（含0000000000號SIM
    卡壹枚），沒收之，如全部或一部不能沒收時，追徵其價額
    或以其與「從仔」之財產連帶抵償之。認事用法，核無不合
    ，量刑亦屬妥適。檢察官上訴意旨，以原審量刑及定應執行
    刑過輕；被告上訴意旨，仍執前詞，否認犯罪；均指摘原判
    決不當，均無理由，應予駁回。
七、原判決關於諭知被告「其餘被訴部分無罪」部分，已經原審
    判決確定。
據上論結，應依刑事訴訟法第368條，判決如主文。
本案經檢察官方娜蓉到庭執行職務。
中    華    民    國    99    年    1     月    14    日
                刑事第五庭    審判長法  官  曾永宗
                                    法  官  鍾宗霖
                                    法  官  任森銓
以上正本證明與原本無異。
如不服本判決應於收受本判決後10日內向本院提出上訴書狀，其
未敘述上訴理由者，並得於提起上訴後10日內向本院補提理由書
狀（應附繕本）。
中    華    民    國    99    年    1     月    14    日
                                    書記官  呂素珍
  附表：
 ┌─┬───┬──────┬──────┬──────────┬──────┐
 │編│購買毒│販賣毒品之時│毒品種類及價│與被告甲○○聯絡及交│所犯法條、罪│
 │號│品之人│間          │格（新臺幣）│付毒品方式          │名及刑度    │
 ├─┼───┼──────┼──────┼──────────┼──────┤
 │1 │鄭州成│96年10月14日│販賣第三級毒│由鄭州成以0000000000│修正前毒品危│
 │  │      │晚上某時許。│品愷他命5 公│號行動電話與甲○○所│害防制條例第│
 │  │      │            │克，價值1,50│有之0000000000號行動│4 條第3 項之│
 │  │      │            │0 元。      │電話聯絡購買毒品事宜│販賣第三級毒│
 │  │      │            │            │，再由甲○○依約在不│品罪，處有期│
 │  │      │            │            │詳地點交付鄭州成所購│徒刑5 年6 月│
 │  │      │            │            │買之毒品。          │。          │
 ├─┼───┼──────┼──────┼──────────┼──────┤
 │2 │鄭州成│96年10月20日│販賣第三級毒│由鄭州成以0000000000│修正前毒品危│
 │  │      │凌晨某時許。│品愷他命5 公│號行動電話與甲○○所│害防制條例第│
 │  │      │            │克，價值1,50│有之0000000000號行動│4 條第3 項之│
 │  │      │            │0元 。      │電話聯絡購買毒品事宜│販賣第三級毒│
 │  │      │            │            │，再由甲○○依約在不│品罪，處有期│
 │  │      │            │            │詳地點交付鄭州成所購│徒刑5 年6 月│
 │  │      │            │            │買之毒品。          │。          │
 ├─┼───┼──────┼──────┼──────────┼──────┤
 │3 │鄭州成│96年10月23日│販賣第三級毒│由甲○○以0000000000│共同犯修正前│
 │  │      │下午某時許。│品愷他命5 公│號行動電話與鄭州成所│毒品危害防制│
 │  │      │            │克，價值2,50│有之0000000000號行動│條例第4 條第│
 │  │      │            │0元。       │電話聯絡購買毒品事宜│3 項之販賣第│
 │  │      │            │            │，甲○○並要求鄭州成│三級毒品罪，│
 │  │      │            │            │向有共同販賣第三級毒│處有期徒刑5 │
 │  │      │            │            │品犯意聯絡之真實姓名│年6 月。    │
 │  │      │            │            │年籍不詳，綽號「從仔│            │
 │  │      │            │            │」之成年男子拿取第三│            │
 │  │      │            │            │級毒品愷他命，鄭州成│            │
 │  │      │            │            │遂依約在屏東市大武營│            │
 │  │      │            │            │某國宅向「從仔」取得│            │
 │  │      │            │            │第三級毒品愷他命5 公│            │
 │  │      │            │            │克後，再將購毒之資金│            │
 │  │      │            │            │1,000 元、1,500 元分│            │
 │  │      │            │            │次交付給甲○○。    │            │
 └─┴───┴──────┴──────┴──────────┴──────┘
附錄本判決論罪科刑法條：
修正前毒品危害防制條例第4 條第2 項
製造、運輸、販賣第三級毒品者，處5 年以上有期徒刑，得併科
新臺幣5 百萬元以下罰金。

司法院資訊處製作；財團法人民間司法改革基金會備份。
